臺灣臺北地方法院民事判決　　　　　　　99年度訴字第2128號
原　　　告　聯意製作股份有限公司
法定代理人　梁乃鵬
訴訟代理人　陳璧秋律師
　　　　　　劉陽明律師
複代理人　　張倪羚律師
被　　　告　東森得易購股份有限公司
法定代理人　梁馬利
訴訟代理人　陳瑞萍律師
複代理人　　詹智丞
　　　　　　葉育青
被　　　告　百分百影視有限公司
法定代理人　劉復亭
訴訟代理人　謝震武律師
　　　　　　王嘉翎律師
上列當事人間請求侵權行為損害賠償等事件，本院於民國100年1
月7日言詞辯論終結，判決如下：
    主  文
被告百分百影視有限公司應給付原告新臺幣壹佰玖拾萬元，及自
民國九十八年十月二十七日起至清償日止，按年息百分之五計算
之利息。
原告其餘之訴駁回。
訴訟費用由被告百分百影視有限公司負擔三分之一，餘由原告負
擔。
本判決第一項於原告以新臺幣陸拾肆萬元為被告百分百影視有限
公司供擔保後，得假執行；但被告百分百影視有限公司如以新臺
幣壹佰玖拾萬元預供擔保，得免為假執行。
原告其餘假執行之聲請駁回。
    事實及理由
壹、程序方面：
一、按當事人得以合意定第一審管轄法院。但以關於由一定法律
    關係而生之訴訟為限。前項合意，應以文書證之，民事訴訟
    法第24條定有明文。查原告所主張之兩造三方所簽訂之專案
    託播合約書第8條約定「如因本合約涉訟，方合意指定台
    灣台北地方法院為第一審管轄法院」（見臺灣士林地院98年
    度訴字第1280號卷，下稱士林地院卷，第79頁），是本院自
    有本件第一審管轄權，合先敘明。
二、按訴狀送達後，原告不得將原訴變更或追加他訴，但擴張或
    減縮應受判決事項之聲明者，不在此限，民事訴訟法第255
    條第1項第3款定有明文。查原告於起訴時原先位聲明：(一)被
    告應連帶給付原告新臺幣（下同）450萬元，及自起訴狀繕
    本送達翌日起至清償日止，按年息5%計算之利息。(二)被告百
    分百影視有限公司（下稱百分百公司）應給付原告100萬元
    ，及自起訴狀繕本送達翌日起至清償日止，按年息5%計算之
    利息。(三)被告應連帶負擔費用，將附件一所示之道歉啟事，
    以二分之一下方版之篇幅，刊登於蘋果日報、聯合報、自由
    時報、中國時報全國版頭版壹日。(四)願供擔保，聲請宣告假
    執行。備位聲明：(一)被告東森得易購股份有限公司（下稱東
    森得易購公司）應給付原告450萬元，及自起訴狀繕本送達
    翌日起至清償日止，按年息5%計算之利息。(二)被告百分百公
    司應給付原告450萬元，及自起訴狀繕本送達翌日起至清償
    日止，按年息5%計算之利息。(三)前二項所命給付，其中一被
    告已為給付者，他被告於其給付範圍內免給付之義務。(四)被
    告百分百公司應給付原告100萬元，及自起訴狀繕本送達翌
    日起至清償日止，按年息5%計算之利息。(五)願供擔保，聲請
    准予宣告假執行（見士林地院卷第6頁正、反面）。嗣於民
    國99年8月25日撤回先位之訴，以原備位聲明為本件訴之聲
    明（見本院卷(一)第149頁正、反面），核屬應受判決事項聲
    明之減縮，揆諸上揭規定，應予准許，合先敘明。
貳、實體方面：
一、原告起訴主張：
  (一)被告東森得易購公司委託被告百分百公司製作電視節目「超
    級金賣客」（下稱系爭節目），為取得於原告TVBS歡樂台播
    送之頻道時段，兩造三方分別簽訂以下合約：
    1.被告百分百公司於98年6月4日與原告簽訂「電視節目公開
      播送授權契約書」（下稱系爭授權契約書），就其擁有著
      作權之系爭節目專屬授權原告播出。
    2.被告東森得易購公司與被告百分百公司於98年6月8日簽訂
      「電視節目製播合約書」，被告東森得易購公司委託被告
      百分百公司製作系爭節目。
    3.兩造三方於98年6月15日簽訂「專案託播合約書」，三方
      同意由被告百分百公司製作系爭節目，原告自98年9月5日
      起每週六晚上10時於TVBS歡樂臺播出，每集節目含廣告時
      間長度為90分鐘。
    4.被告百分百公司於98年8月間與原告簽訂「電視節目公開
      播送授權契約書附約」（下稱系爭授權契約書附約），修
      正原契約原告硬體提供及錄影勞務提供之義務等。
    詎被告2人未依系爭專案託播合約書約定於首播日前3天交付
    系爭節目之母帶予原告，致原告無法於98年9月5日播出系爭
    節目。
  (二)又系爭專案託播合約書係本於將「所製作完成之節目母帶交
    付原告於TVBS無線衛星電視台播出」之「單一目的」，因被
    告2人各別發生下列債務不履行原因，對原告即應負不真正
    連帶債務損害賠償責任：
    1.被告百分百公司部分：自系爭專案託播合約書首行揭示「
      丙方（即被告東森得易購公司）委託乙方（即被告百分百
      公司）就甲方（即原告）所經營之無線衛星電視台播出節
      目及相關宣傳事宜，參方協議訂定合約如下…」、第2條
      第1項並約定「由乙方製作節目委託甲方TVBS歡樂台自9/5
      起每周六晚上十點播出，每集節目含廣告時間長度為90分
      鐘（節目實長72分鐘），共計18集。※乙方應至遲於本節
      目各集播出3日前交付節目帶予甲方…。」；又系爭授權
      契約書第5條第3項約定「甲方（即被告百分百公司）應至
      遲於本節目各集播出3日前交付有字幕、音效之節目母帶
      予乙方（即原告）」等文句以觀，可知被告百分百公司為
      被告東森得易購公司之使用人，負有於每集節目播出前3
      日交付母帶予原告之義務。詎被告百分百公司並未依約交
      付母帶予原告，不論被告2人間有何事由，被告百分百公
      司均應對原告負給付遲延之債務不履行損害賠償責任。
    2.被告東森得易購公司部分：
      自系爭專案託播合約書首行揭示之文句，可推知被告東森
      得易購公司為系爭節目之託播主體，負有提供系爭節目及
      促被告百分百公司交付母帶予原告之義務，該項給付並定
      有確定期限。退萬步以言，依系爭專案託播合約書第2條
      第1項約定「由乙方製作節目委託甲方TVBS歡樂台自9/5起
      每周六晚上十點播出，每集節目含廣告時間長度為90分鐘
      （節目實長72分鐘），共計18集。※乙方應至遲於本節目
      各集播出3日前交付節目帶予甲方…。甲乙雙方另有簽訂
      節目製播契約書（即98年6月4日百分百公司與原告簽訂之
      「電視節目公開播送授權契約書」），丙方要承擔義務，
      需檢視本契約書影本。各項製播規定依該契約執行。」之
      文句，亦可得知被告東森得易購公司要承擔被告百分百公
      司之各項託播義務。詎被告東森得易購公司不履行、甚而
      阻止被告百分百公司交付母帶予原告，不論被告2人間有
      何事由，被告東森得易購公司亦應對原告負給付遲延之債
      務不履行損害賠償責任。
  (三)被告二人負不真正連帶損害賠償責任，應給付450萬元之理
    由：1.查三方於98年6月15日簽訂專案託播合約書後，原告
    於98年7月1日起至8月25日止，已陸續在TVBS頻道播出15~20
    秒之promo廣告宣傳帶，並配合提供各項設備及勞務，此已
    播出之時段及已付出之勞務，無法倒流回復原狀，依民法第
    215條規定，本件應以金錢賠償損害，合先敘明。2.又依下
    列情事，依照原告已定之計畫及通常情形，且依外部情事，
    已足認如無外部妨礙之事實，原告有取得專案託播合約書第
    4條所約定18集共450萬元預期利益之可能，此450萬元預定
    利益，當視為原告所失利益。蓋：(1)原告播出電視節目者，
    大致有以下三種型態：由原告公司自行出資製作拍攝節目
    ，此種型態有拍攝製作成本。購買節目帶播出版權，例如
    韓劇，此種型態需支付版稅。由其他獨立製片者交付已製
    作完成之節目母帶予原告，原告則提供播出時段、硬體、勞
    務等，本件即此種型態。(2)依原告與被告百分百公司間之系
    爭授權契約書附約，原告對被告百分百公司負有以下義務：
    「硬體提供：乙方（原告）提供對剪室一間（不含剪接師）
    供甲方（被告百分百公司）使用，乙方另提供非線性後製特
    效作業（DPS）設備供甲方使用…」、「除主持人外，有關
    本節目之攝影棚內相關作及人員，包括但不限於導播、攝影
    、音控、燈光、佈景拆搭與存放、道具間製播人員，均由乙
    方提供」。查原告已依約提供此等硬體、人員、勞務等等，
    被告百分百公司始能完成2集之拍攝製作，遑論雙方人員往
    來間之聯繫、會議，所投注花費無形中之時間成本等等。又
    在98年6月15日三方完成簽約後，原告除已在報紙、電子報
    媒體廣為宣傳系爭節目外，並已依專案託播合約書第2條第2
    項，於98年7月1日起至8月25日止陸續在TVBS頻道播出15~20
    秒之promo廣告宣傳帶，該廣告檔價格即高達2,723,500元。
    是原告已配合完成所有之前置作業，惟靜待被告交付節目母
    帶予以播出而已。綜上，依當時之情形及計畫，原告已可得
    預期利益450萬元，自當視為原告所失利益，得依民法第216
    條規定，請求被告賠償損害。(3)再按原告就廣告播出之單價
    依計價方式不同分為「專案計價」及「一般計價」，一般計
    價即為按廣告收益之計算為累計廣告收視點（GRP）×每個
    收視點之廣告購買價格（CPRP）計算；而「節目預告帶」之
    播出係以「專案計價」為基準，不論時段為何，亦不論該時
    段之收視點高低，一律以TVBS臺每10秒4,000元、TVBS歡樂
    臺每10秒3,000元及TVBS新聞臺每10秒5,000元為計價標準。
    查原告所提出之系爭節目promo廣告檔次及價格統計表係以
    專案計價為基準，分別依各節目預告帶於各臺播出之檔次×
    各臺之每10秒單價後計算其總額，故其計算後為2,723,50 0
    元。3.退步言，縱認原告未證明數額者，亦當以心證定損害
    數額：(1)原告依約提供硬體、人員、勞務等，已在報紙、電
    子報媒體廣為宣傳系爭節目，並已於98年7月1日起至8月25
    日止陸續在TVBS頻道播出15~20秒之promo廣告宣傳帶，該廣
    告檔價格即高達2,723,500元，原告已證明確實受有損害，
    至關於人力、勞務、時間之虧損等，實有困難證明數額。則
    退萬步以言，鈞院縱認原告未證明數額者，亦當依民事訴訟
    法第222條規定定損害數額。(2)至於被告指稱依專案託播合
    約書第2條第3項約定「自簽約後，乙方（即百分百公司）提
    供15秒節目promo帶交由甲方（即原告）安排播出」，合約
    中就promo帶之播出並未規定另外收費，原告因而沒有產生
    任何損失云云。經查：原告固有播出promo帶之義務而無須
    另行收費，那是因為該項promo帶播出費用，已涵蓋計入專
    案託播合約書第4條所約定18集共450萬元預期利益之內，如
    果不是預期要播出系爭節目，原告即不可能無償提供該prom
    o帶之播出時段。是promo帶之播出，當可視為原告目前所付
    出之成本費用，原告確受有損害，並預期可得450萬元之利
    益，被告指稱原告未受損害，殊無足採。
  (四)訴之聲明第4項請求被告百分百公司給付懲罰性違約金100萬
    元之部分：依原告與被告百分百公司所簽訂之系爭授權契約
    書第5條第3項、第8條第2項分別約定「甲方（即被告百分百
    公司）應至遲於本節目各集播出3日前交付有字幕、音效之
    節目母帶予乙方（即本件原告）…」、「甲方如違反本契約
    約定，經乙方以書面限期通知仍不改善時，乙方得立即終止
    本契約，甲方並應賠償乙方因此所受損害及所支出之一切費
    用（包括但不限於節目停播之損失、律師費用及一切民、刑
    事、行政訴訟之費用等），並應另行給付懲罰性違約金新台
    幣100萬元」等文句觀之，被告百分百公司既未如期交付母
    帶，經原告通知仍不改善，原告自得依該上開契約條款向被
    告百分百公司請求懲罰性違約金100萬元。
  (五)並聲明：1.被告東森得易購公司應給付原告450萬元，及自
    起訴狀繕本送達翌日起至清償日止，按年息5%計算之利息。
    2.被告百分百公司應給付原告450萬元，及自起訴狀繕本送
    達翌日起至清償日止，按年息5%計算之利息。3.前二項所命
    給付，其中一被告已為給付者，他被告於其給付範圍內免給
    付之義務。4.被告百分百公司應給付原告100萬元，及自起
    訴狀繕本送達翌日起至清償日止，按年息5%計算之利息。5.
    願供擔保，聲請准予宣告假執行。
二、被告答辯：
  (一)被告東森得易購公司以：
    1.系爭節目之製作與播出之法律關係，係存在於原告與被告
      百分百公司：(1)依系爭專案託播合約書第2條第1項約定，
      足證系爭節目之製作暨節目帶之交付，均應由被告百分百
      公司為之，且節目帶由被告百分百公司交付原告後，尚須
      經由原告審核通過始得播出。是系爭節目之製作與播出法
      律關係，係存在於原告與被告百分百公司間。(2)又系爭專
      案託播合約書第6條既約定「乙方（即百分百公司）應保
      證提供甲方（即本件原告）之節目內容（包括但不限於音
      樂錄音及視聽等所有影像內容）無侵害他人之著作權、商
      標專用權及智慧財產權等相關權利，乙方並保證已合法取
      得公開播送、重製、公開傳輸等各項權利或授權；若因乙
      方所託播節目發生任何權利瑕疵，致有違約情事發生或遭
      任何人追訴者，甲方得不經乙方同意逕為停播節目，乙方
      應予以設法排除，乙方並應負擔甲方因此所支付之費用（
      包括但不限於訴訟費用、律師費用）及其他所發生之損害
      賠償；乙方保證託播之內容均符合相關法令規定，並無虛
      偽不實或欺罔之情事，否則，甲方縱已承諾播出仍得依前
      述之理由拒絕或停止乙方之託播；如因乙方託播節目虛偽
      不實而違反公平交易法或遭致目的事業主管機關核罰或甲
      方因而不及填補所生之損害，乙方應對甲方負損害賠償責
      任。」，原告與被告百分百公司間簽署之系爭授權契約書
      附約第1條並約定，原告提供對剪室一間（不含剪接師）
      供被告百分百公司使用。原告另提供非線性後製特效作業
      設備供被告百分百公司使用，其中第1集提供5班，第2集
      起提供4班（每班以8小時計，包含修帶時間），被告百分
      百公司若超時使用，應給付原告每小時1,500元（不含稅
      ）之租用費，其超時不足1小時者，以1小時計。是被告百
      分百公司又未依上開約定製作節目及交付節目帶，即應對
      原告負瑕疵擔保責任，基於債之相對性原則，自與被告東
      森得易購公司無涉。
    2.不真正連帶賠償責任於本件並不適用：
      按系爭節目之製作與播出之法律關係既存在於被告百分百
      公司與原告間，而不真正連帶債務之成立，須對於債權人
      ，本於個別發生之原因，對債權人各負全部給付義務之債
      之關係。今被告東森得易購公司對於系爭節目之製作及節
      目帶之交付，毋庸對原告負有法律上或契約上義務已如前
      述，則被告東森得易購公司對原告不負給付義務，自無不
      真正連帶債務責任之適用。又就被告東森得易購公司與被
      告百分百公司間關於製播合約之糾紛刻正訴訟繫屬中，被
      告百分百公司有諸多違反製播合約事由，包括：於宣傳
      記者會違反被告東森得易購公司明確指示；舉辦之海選
      活動與預算書規劃品質落差甚大；未依製播合約第8條
      約定提出節目企劃主題與評審名單供被告同意；未依製
      播合約第十二條約定提出演出同意書等違約事由。經被告
      東森得易購公司一再表示不滿，但被告百分百公司仍未改
      善。被告東森得易購公司迫於無奈，始依約終止與被告百
      分百公司間之製播合約並訴請相關損害賠償。惟前揭訴訟
      最後判決勝負誰屬，均屬於被告東森得易購公司與被告百
      分百公司間債之關係，與本件相關者為：若最終審理結果
      為被告百分百公司確有違約事由，則被告百分百公司應自
      行負擔與原告間契約可能產生之賠償責任；反之，則被告
      百分百公司可向被告東森得易購公司請求因原告間契約可
      能產生之賠償責任。故被告東森得易購公司與被告百分百
      公司間就製播合約之糾紛，與本案請求權基礎之專案託播
      合約相較，兩者事實、當事人、請求權均不同，與本案無
      涉，不應混為一談。
    3.被告東森得易購公司對於原告並無債務不履行之違約情事
      ，系爭專案託播合約書性質為承攬契約，縱認被告東森得
      易購公司為專案託播合約書之當事人，被告仍得隨時終止
      ：(1)系爭專案託播合約係約定由原告就其所經營之無線衛
      星電視台播出並宣傳系爭節目，並按月於每月月底依已播
      出集數結算報酬，性質屬承攬契約，依民法第511條規定
      ，若認被告東森得易購公司為專案託播合約書之當事人，
      被告得易購公司仍得隨時終止合約。準此，被告東森得易
      購公司以98年8月26日EHS-總室-20090826 -02號函終止系
      爭合約，自屬有據。(2)依系爭專案託播合約約定，被告百
      分百公司負有交付節目帶之義務，被告東森得易購公司自
      無所謂違反交付節目帶之債務不履行責任。(3)原告並未受
      有損害：況一般電視台營業模式為自行製作或出資委託他
      人製作節目後播送，並於節目間插播廣告，藉由播出廣告
      之收入賺取利潤。本件原告雖因專案託播合約終止而未收
      取報酬，惟原告已另行按一般模式重播節目收取廣告收入
      替代，故原告並未受有損失。此外，原告就其主張受有損
      害之數額，亦未舉證以實其說等語，資為抗辯。
    4.並聲明：(1)原告之訴駁回。(2)如受不利之判決，願供擔保
      聲請宣告免為假執行。
  (二)被告百分百公司以：
    1.被告東森得易購公司前委託被告百分百公司製作系爭節目
      ，雙方並簽立電視節目製播合約書。因被告東森得易購公
      司決定於TVBS歡樂台播送系爭節目，即與原告洽定於原告
      之TVBS 歡樂台播出，約定首播日為98年9月5日，並約定
      應至遲於系爭節目各集播出3日前交付節目帶予原告，故
      兩造三方並約定由被告百分百公司受被告東森得易購公司
      之託，以被告百分百公司之名義與原告簽立專案託播合約
      書及系爭授權契約書。
    2.被告百分百公司於簽約後均遵照兩造合約履行，詎被告百
      分百公司已依約完成2集節目之製作後，被告東森得易購
      公司竟於98年8月26日片面發函被告百分百公司無端藉詞
      停止系爭節目錄影並終止其與百分百公司之合約，被告東
      森得易購公司亦發函原告要求終止系爭節目之宣傳及託播
      。然而，被告百分百公司對被告東森得易購公司並無任何
      違約情事，關於系爭節目之企畫主題、場景設計、評審人
      員等相關事宜，均經雙方達成共識，被告百分百公司並已
      完成2集節目之製作，是被告東森得易購公司發函終止其
      與被告百分百公司合作之行為，顯屬惡意毀約，是系爭節
      目未順利播出乙節，係因被告東森得易購公司惡意不履約
      之舉所致，非可歸責於被告百分百公司，被告百分百公司
      並無任何故意或過失侵害原告權利之行為。
    3.又系爭專案託播合約書開宗明義即指出「丙方（即被告東
      森得易購公司）委託乙方（即被告百分百公司）就甲方（
      即本件原告）所經營之無線電視台播出節目及相關宣傳事
      宜，參方協議訂定合約」，顯見係被告東森得易購公司委
      託被告百分百公司向原告託播系爭節目，即便系爭授權契
      約書所載之節目長度、集數、預定播出時段、首播日期，
      均與電視節目製播合約書及專案託播合約書相同，顯然系
      爭授權契約書係基於電視節目製播合約書及專案託播合約
      書而簽署，況6月記者會時原告與被告東森得易購公司雙
      方之高層均有出席，被告東森得易購公司豈能諉為不知？
    4.由於被告東森得易購公司係系爭節目託播之委託人、被告
      百分百公司僅是受託與原告公司簽約之受託人，是專案託
      播合約書除由被告東森得易購公司負有給付託播費用每集
      25萬元、十八集共450萬元之義務之外，三方更於第二條
      之星號「※」中後段並特別約定「甲乙雙方另有簽訂節目
      製播契約書，丙方要承擔義務」，即指丙方（即東森得易
      購公司）亦應承擔原告與被告百分百公司所簽訂之節目製
      播契約書之義務，蓋被告東森得易購公司為實際上之節目
      託播人，被告百分百公司僅是受託與原告公司簽約，且託
      播費用由東森得易購支付。
    5.系爭節目剪輯之部分，當時情形為，被告百分百公司原本
      有意將棚內錄影之拍攝影帶攜至外聘之剪接工作室製作，
      惟原告不同意，原告表示要完成剪輯工作必須只能在原告
      之剪輯室完成，不同意放行讓拍攝帶被攜出原告公司，因
      此被告百分百公司在原告要求下使用原告之剪輯室，並努
      力於節目播出前完成交帶並入庫之作業（於原告公司內交
      帶入庫），被告百分百公司當時仍然希望繼續與被告東森
      得易購公司及原告繼續合作執行節目，惟因原告與被告東
      森得易購公司就節目能否播放等談判無法達成共識，節目
      最終還是不得播放，原告在與被告東森得易購公司談判破
      裂後，遂於當日自行發出新聞稿表示停止節目播出，因此
      ，被告百分百公司自始至終均無停止節目播出之意思或舉
      動。而係被告東森得易購公司惡意毀約所致。原告應了解
      被告百分百公司亦為被告東森得易購公司惡意毀約行為下
      之受害者，因此，原告曾與被告百分百公司相約洽談終止
      合約事宜，當時原告表示：若被告百分百公司願意應原告
      要求給付相關攝影棚場租、動畫製作、剪輯室使用費等約
      76萬餘元，雙方即終止合約互不請求，當時原告尚提供合
      意終止契約書及費用清單等給被告百分百公司，並與被告
      百分百公司約定時間用印終止合約，顯見此次事件之緣由
      係肇因於被告東森得易購公司之惡意毀約，而非可歸責於
      被告百分百公司。
    6.原告並未受有損害：
      (1)原告在預定播出系爭節目之時段，已播出其他節目，並
        有廣告之播出，原告亦自承有廣告收入，顯見原告並未
        受有損害。況被告百分百公司並未負有給付託播費用之
        義務，依約係被告東森得易購公司應給付託播費用，而
        被告東森得易購於98年8月26日以EHS-總室-20090826-0
        1號函及98年8月26日EHS-總室-20090826-01號函禁止系
        爭節目之錄製、宣傳、託播，並非可歸責於被告百分百
        公司，且依被證一電視節目製播合約書第12條第1項約
        定，系爭節目之著作權以被告東森得易購公司為著作人
        ，被告東森得易購公司毫無理由即就節目製作片面喊停
        並禁止播出，惡意毀約，若第三人播出節目恐遭被告東
        森得易購公司主張侵權等情事下，顯非可歸責於被告百
        分百公司。
      (2)又原告並未舉證證明系爭節目播出之廣告收入等同於「
        兩代電力公司」，其樣本亦係僅供參考，並無法證明與
        事實相同。因此，原告主張廣告收益減少，並無可採。
        原告當時預定播出系爭節目的時段，在「之前」原告於
        該時段均係以重播之節目播出。
      (3)至於原告提出之「超級金賣客promo廣告檔次級價格統
        計表」所指廣告宣傳帶，於專案託播合約書中，並「毋
        須」就播出宣傳帶給付費用，僅就節目之託播給付費用
        ，且負有給付費用之義務者係被告東森得易購公司，而
        非被告百分百公司。是原告既未能舉證其所失利益為
        450萬元及其因果關係，自無足採。
      (4)再者，原告所稱之節目預告帶「並非」廣告，不得以秒
        數計算其價值。原告不得將「節目預告帶」與「廣告」
        混為一談。因此，既非廣告，則與廣告計價方式分為一
        般計價與專案計價即無任何關聯，本件兩造之間更未有
        任何所謂（專案計價4,000、5,000、6,000）之約定，
        因此，原告所計算之2,723,500元與本案毫無任何關聯
        ，並無任何意義，不得作為原告主張之損害。原告單方
        面毫無關聯將節目預告帶與廣告混為一談，實無足採。
        而且，依專案託播合約書第2條第2項「自簽約後，乙方
        （即被告百分百公司）提供15秒節目promo帶（即原告
        所指節目預告帶）交由甲方（即本件原告）安排播出」
        之約定，本件既係被告東森得易購公司向原告購買時段
        ，並且由被告東森得易購公司向原告給付每集25萬元之
        時段費，則原告依專案託播合約書第2條第3項約定由原
        告播出promo帶，且合約中就promo帶之播出並未規定另
        外收費即明。因此，更無任何原告所謂（專案計價
        4,000、5,000、6,000）之約定。原告根本沒有因此產
        生任何損失。
      (5)況系爭節目是被告東森得易購公司向原告購買時段，因
        此時段費不能用廣告費去計算，原告所主張之計算式與
        本案毫無關聯。且當時原告播出promo帶的秒數，根本
        並未達到專案託播合約書所定之播出秒數。
      (6)另原告計算式中所謂之收視率﹙收視點﹚GRP﹙520.32
        ﹚，並無任何依據，何以有﹙520.32﹚及﹙259.18﹚之
        差，純粹屬原告單方面編造，原告無法證明之，亦不足
        採。且，如前所述，本件系爭節目是被告東森得易購向
        原告購買時段，原告不得以播出13集90分之鐘廣告費用
        計算其損害。
    7.退千萬步言，縱認可歸責於被告百分百公司，原告主張之
      所失利益高達450萬元，原告並未能舉證其具體數額及因
      果關係，且原告所請求之懲罰性違約金亦過高，應予酌減
      等語，資為抗辯。
    8.並聲明：(1)原告對被告百分百公司之訴駁回。(2)如受不利
      之判決，願供擔保聲請宣告免為假執行。
三、兩造不爭執之事實：
  (一)被告百分百公司於98年6月4日與原告簽訂系爭授權契約書，
    就被告百分百公司擁有著作權之系爭節目專屬授權原告於所
    屬衛星電視頻道公開播送事，議定授權條款，第5條約定：
    「甲方（百分百公司）義務…3.甲方應至遲於本節目各集播
    出3日前交付有字幕、音效之節目母帶予乙方，並由乙方核
    驗確保未違播出法令後始得播出，如未通過核驗，甲方應無
    條件立即改正，如因而影響乙方播出，甲方應負一切賠償責
    任。」有該契約在卷可稽（見士院地院卷第94至96頁）。
  (二)被告百分百公司於98年6月8日與被告東森得易購公司簽訂「
    電視節目製播合約書」，被告東森得易購公司委託被告百分
    百公司製作系爭節目，第6條約定「時段費用：有關本節目
    於TVBS歡樂台播送之時段，乙方（即百分百公司）應盡力協
    助甲方（東森得易購公司）取得，屆時由甲方自行與TVBS歡
    樂台簽訂合約或委託乙方與TVBS歡樂台簽訂合約，雙方再行
    協議之，時段費用由甲方支付之。」第12條約定：「著作權
    相關規定：(一)乙方因本節目所完成之一切著作及創作，均同
    意以甲方為著作人，甲方原始取得著作人格權及著作財產權
    ，得於全世界各平台（……）為公開播送……」，有該合約
    書在卷可稽（見士院地院卷第86至90頁）。
  (三)兩造三方於98年6月15日簽訂「專案託播合約書」，記載「
    丙方（即東森得易購公司）委託乙方（即百分百公司）就甲
    方（即原告）所經營之無線衛星電視台播出節目及相關宣傳
    事宜，方協議訂定合約如下」，第2條約定：「內容：1.
    由乙方製作節目委託甲方TVBS歡樂台自9/5起每周六晚上十
    點播出，每集節目含廣告時間長度為90分鐘（節目實長72分
    鐘），共計18集。※乙方應至遲於本節目各集播出3日前交
    付節目帶予甲方，並由甲方核驗確保未違播出法令後始得播
    出。甲乙雙方另有簽訂節目製播契約書，丙方要承擔義務，
    需檢視本契約書影本。各項製播規定依該契約執行。2.自簽
    約後，乙方提供15秒節目promo帶交由甲方安排播出，共計4
    ,860秒…」，第4條約定：「價格：每集25萬元（未稅）。
    18集共計450萬元（未稅）。」第5條約定：「請款及付款方
    式：甲方於播出後每月月底依該月播出集數開立發票向丙方
    請款，丙方於收到甲方之請款發票驗算無誤後，於次月一日
    起算7日內匯款或45天匯款至甲方之銀行帳戶…（帳戶詳如
    卷內專案託播合約書之記載）7天內匯款可享2%現金折讓。
    倘丙方未依約定期間匯款，甲方得終止本合約，並得請求丙
    方賠償甲方之一切損失，已生之債權效力不受影響。」第6
    條約定：「瑕疵擔保：1.乙方應保證其提供甲方之節目內容
    （包括但不限於音樂錄音及視聽等所有影像內容）無侵害他
    人之著作權、商標專用權及智慧財產權等相關權利，乙方並
    保證已合法取得公開播送、重製、公開傳輸等各項權利或授
    權，2.若因乙方所託播節目發生任何權利瑕疵，致有違約情
    事發生或遭任何人追訴者，甲方得不經乙方同意逕為停播節
    目，乙方應予以設法排除，乙方並應負擔甲方因此所支付之
    費用（包括但不陷於訴訟費用、律師費用）及其他所發生之
    損害賠償。3.乙方保證託播之內容均符合相關法令規定，並
    無虛偽不實或欺罔之情事，否則，甲方縱已承諾播出仍得依
    前述之理由拒絕或停止乙方之託播；如因乙方託播節目虛偽
    不實而違反公平交易法或遭致目的事業主管機關核罰或甲方
    因而不及填補所生之損害，乙方應對甲方負損害賠償責任。
    」，有專案託播合約書在卷可稽（見士院地院卷第91至93頁
    ）。
  (四)原告與被告百分百公司於98年8月間告簽訂系爭授權契約書
    附約，依第1條、第2條約定，原告對被告百分百公司負有以
    下義務：「硬體提供：乙方（原告）提供對剪室一間（不含
    剪接師）供甲方（被告百分百公司）使用，乙方另提供非線
    性後製特效作業（DPS）設備供甲方使用…」、「除主持人
    外，有關本節目之攝影棚內相關工作及人員，包括但不限於
    導播、攝影、音控、燈光、佈景拆搭與存放、道具間製播人
    員，均由乙方提供」，第3條並約定：「增列主契約第6條第
    5 項：本條各項費用由乙方於每月月底結算後，開立發票向
    甲方請款」，有該附約在卷可稽（見本院卷(一)第27頁）。
  (五)被告百分百公司已利用原告提供之硬體、人員等，完成系爭
    節目2集之拍攝製作。
四、得心證之理由：
    原告以兩造三方簽定系爭專案託播合約書，被告百分百公司
    並與原告簽訂系爭授權契約書及系爭授權契約書附約，被告
    東森得易購公司於系爭節目播出前（8月下旬）發函通知不
    得播出系爭節目，被告2人未依約交付系爭節目母帶，已違
    反兩造間專案託播合約，被告東森得易購公司應與被告百分
    百公司負不真正連帶債務，依民法第216條規定賠償原告所
    失利益，被告百分百公司並應依系爭授權契約書給付懲罰性
    違約金100萬元，被告則否認之，並分別以前揭情詞置辯。
    是本件所應探究者，厥為：(一)系爭節目託播之法律關係究存
    於何人之間？(二)被告東森得易購公司、百分百公司是否分別
    對原告有債務不履行之情事？被告應否負不真正之連帶損害
    賠償責任？(三)若然，原告主張其因系爭節目未播出而受有45
    0萬元所失利益，有無理由？原告因不能播出系爭節目而改
    播其他節目，有無損益相抵法則之適用？(四)原告請求被告百
    分百公司給付懲罰性違約金100萬元，有無理由？被告百分
    百公司主張約定之違約金過高，請求酌減，有無理由？茲析
    述如下：
    (一)依前揭兩造所不爭執之事實可知，被告百分百公司先與原
      告簽訂系爭授權契約書，表明將其擁有著作權之系爭節目
      專屬授權原告於所屬衛星電視頻道公開播送，再與被告東
      森得易購公司簽訂電視節目製播合約書，兩造方再簽訂
      系爭專案託播合約書，是足認被告百分百公司與原告為系
      爭節目託播契約之當事人，但尚難認被告百分百公司與原
      告簽訂系爭授權契約書係基於被告東森得易購公司之委託
      而為。又系爭專案託播合約書雖記載「方協議訂定合約
      」，惟綜觀該專案託播合約書之內容，僅其中第5條「請
      款及付款方式」明確載為被告東森得易購公司應負之義務
      ，雖第2條亦約定：「…甲乙雙方另有簽訂節目製播契約
      書，丙方要承擔義務，需檢視本契約書影本」，惟原告迄
      本院言詞辯論終結前，均未舉證證明被告東森得易購公司
      已就原告與被告百分百公司所簽訂之系爭授權契約書影本
      為檢視，亦未證明被告東森得易購公司已為承擔義務之意
      思表示，自難認被告東森得易購公司已就被告百分百公司
      與原告所簽訂之系爭授權契約書承擔契約義務。從而，尚
      難認原告與被告東森得易購公司亦存有系爭節目託播之法
      律關係。
    (二)又依前揭系爭授權契約書第5條及系爭專案託播合約書第2
      條約定可知，僅被告百分百公司有提供系爭節目母帶予原
      告之責任，原告並負責核驗確保未違播出法令後始得播出
      ，被告東森得易購公司則不負此義務。是被告百分百公司
      負有提供系爭節目母帶予原告之義務，應堪認定。又被告
      百分百公司已利用原告提供之硬體、人員等，完成系爭節
      目2集之拍攝製作，固為兩造所不爭執之事實，惟被告百
      分百公司無法再提供系爭節目之母帶予原告按約定時間播
      出一節，亦為兩造所不爭執，是被告百分百公司未履行其
      提供系爭節目母帶予原告之義務，應屬明確。雖被告百分
      百公司辯稱係因可歸責於被告東森得易購公司故意違反電
      視節目製播合約書、系爭專案託播合約書所致，惟被告百
      分百公司與被告東森得易購公司間之電視節目製播合約書
      尚與原告無關，而被告東森得易購公司不負提供系爭節目
      母帶之義務，已如前述，是縱被告百分百公司此部分主張
      屬實，亦僅屬其與被告東森得易購公司間之契約責任分配
      ，要與原告無關，自難以之為免除其債務不履行責任之事
      由。從而，堪認被告百分百公司對原告應負債務不履行責
      任（系爭授權契約書、系爭專案託播合約書）。
    (三)按不真正連帶債務，係指數債務人具有同一給付目的，本
      於各別之發生原因，對債權人各負全部給付義務，因債務
      人一人為給付，他債務人即同免其責任之債務。本件被告
      東森得易購公司與原告既無契約關係，不負提供系爭節目
      母帶予原告之義務，亦非原告之債務人，已如前述，其與
      被告百分百公司就未提供系爭節目母帶予原告而應負之債
      務不履行，負不真正連帶債務。
    (四)按損害賠償，除法律另有規定或契約另有訂定外，應以填
      補債權人所受損害及所失利益為限。依通常情形，或依已
      定之計劃、設備或其他特別情事，可得預期之利益，視為
      所失利益，民法第216條定有明文。被告百分百公司因債
      務不履行，造成原告受有損害，而應對原告負損害賠償責
      任，已如前述，本件原告主張其因系爭節目未播出而受有
      450萬元所失利益，為被告所否認，原告自應就此負舉證
      責任。
    (五)查，原告係以其於系爭專案託播合約書簽訂後，在98年7
      月1日起至8月25日止，已陸續在TVBS頻道播出15~20秒之
      promo廣告宣傳帶，並配合提供各項設備及勞務，其依系
      爭專案託播合約書第4條約定，播送系爭節目18集共有450
      萬元預期利益之可能，此450萬元預定利益即為其所失利
      益；且其於98年7月1日起至8月25日止陸續在TVBS頻道播
      出15~20秒之系爭節目promo廣告宣傳帶，該廣告檔價格即
      高達2,723,500元，又其未能播出系爭節目「超級金賣客
      」，而播出替代節目「食尚玩家」、「F1搖滾演唱會」及
      「亞太影展頒獎典禮」，雖取得廣告收益1,555,080元，
      惟若依原訂計畫播出「超級金賣客」，預定將取得3,121,
      920元之廣告收益，亦因而受有減少1,566,840元廣告收益
      之所失利益云云。惟查，原告與被告百分百公司並未就原
      告播送系爭節目promo宣傳帶約定報酬，僅於系爭專案託
      播合約書約定系爭節目每集25萬元、18集共計450萬元，
      足見原告播送系爭節目promo宣傳帶係屬其接受託播系爭
      節目之成本，不另向被告百分百公司收取費用，雖其因系
      爭節目未能順利播出而無法收取450萬元，亦難謂其播送
      系爭節目promo宣傳帶係以「專案計價」方式計算其廣告
      收益。又原告自承在預定播出系爭節目之時段已播出其他
      節目替代，且有廣告收入，其迄本院言詞辯論終結亦未提
      出具體證據證明其因替代節目播出之廣告收益，確較原預
      訂播出系爭節目而已接受託播之廣告收益短少及短少金額
      為何，自難認其確受有預期廣告收益之損失。再原告既係
      以受託播節目而獲取報酬之營利事業，因被告百分百公司
      未能依約交付系爭節目而無法自被告東森得易購公司獲得
      450萬元報酬，且已於TVBS頻道播出系爭節目promo廣告宣
      傳帶，堪認原告確受有依已定之計畫、設備，可得預期利
      益之損失，原告就此雖無法提供正確之數額以供計算，本
      院依民事訴訟法第222條第2項「當事人已證明受有損害而
      不能證明其數額或證明顯有重大困難者，法院應審酌一切
      情況，依所得心證定其數額」之規定，依前揭系爭專案託
      播合約書、系爭授權契約書附約所示，原告受託播系爭節
      目，應提供被告百分百公司前揭硬體、有關之攝影棚內相
      關工作及人員及播送系爭節目promo宣傳帶，均屬原告所
      應支出之成本，原告稱系爭節目promo宣傳帶廣告檔價格
      高達2,723,500元，又原告所應提供之前揭硬體、有關之
      攝影棚內相關工作及人員之成本，亦非小數額，並參考國
      稅局98年度同業利潤標準表「無線電視台」之淨利率為18
      %等，認原告所失利益（即消極損失）為450萬元之2成即
      90萬元。
    (六)原告請求被告百分百公司給付懲罰性違約金100萬元，有
      無理由？被告百分百公司主張約定之違約金過高，請求酌
      減，有無理由？
      1.查原告與被告百分百公司所簽訂之系爭授權契約書第5
        條第3項、第8條第2項分別約定：「甲方（百分百公司
        ）應至遲於本節目各集播出3日前交付有字幕、音效之
        節目母帶予乙方（原告）…」、「甲方如違反本契約約
        定，經乙方以書面限期通知仍不改善時，乙方得立即終
        止本契約，甲方並應賠償乙方因此所受損害及所支出之
        一切費用（包括但不限於節目停播之損失、律師費用及
        一切民、刑事、行政訴訟之費用等），並應另行給付懲
        罰性違約金新台幣100萬元」（見士林地院卷第94、96
        頁），原告先後於98年8月28日、9月4日以聯意（98）
        法字第098082801號、第098090402號函通知被告百分百
        公司履行系爭授權契約書，被告百分百公司仍並未如期
        履行，原告依系爭授權契約書第8條第2項約定，請求被
        告百分百公司給付懲罰性違約金100萬元，自屬有據。
      2.被告百分百公司主張約定之違約金過高，請求酌減等語
        。而按約定之違約金額過高者，法院得減至相當之數額
        ，固為民法第252條所明定。惟違約金之約定，為當事
        人契約自由、私法自治原則之體現，雙方於訂約時，既
        已盱衡自己履約之意願、經濟能力、對方違約時自己所
        受損害之程度等主、客觀因素，本諸自由意思及平等地
        位自主決定，除非債務人主張並舉證約定之違約金過高
        而顯失公平，法院得基於法律之規定，審酌該約定金額
        是否確有過高情事及應予如何核減至相當數額，以實現
        社會正義外，當事人均應同受該違約金約定之拘束，法
        院亦應予以尊重，始符契約約定之本旨（最高法院93年
        度台上字第909號、92年度台上字第2747號判決參照）
        。又違約金之約定是否過高，應依違約金係屬懲罰之性
        質或屬於損害賠償約定之性質而有不同。若屬前者，應
        依一般客觀事實、社會經濟狀況及當事人所受損害情形
        ，以為酌定標準；若為後者，則應依當事人實際上所受
        損失為標準，酌予核減（最高法院87年度台上字第2563
        號判決參照）。系爭授權契約書既已約定為懲罰性違約
        金，自係以強制債務之履行為目的，確保債權效力所定
        之強制罰。本件系爭節目託播費用雖僅為450萬元，違
        約金約定100萬元，已達託播費用2成2，比一般約定以
        總價款1成為違約金為高，惟原告因被告未履約而須大
        費周章調整節目，並以重播其他節目（如「食尚玩家」
        、「F1搖滾演唱會」及「亞太影展頒獎典禮」）替代，
        並足以影響原告電視台之收視率，此應屬原告與被告百
        分百公司於訂約時所衡量，並進而約定100萬元懲罰性
        違約金，是尚難認有顯失公平之情形，渠等自應受此約
        定之拘束，無予酌減之必要。
五、綜上所述，被告百分百公司未依其與原告間之契約，提供系
    爭節目母帶予原告，應負債務不履行損害賠償責任。是原告
    請求被告百分百公司賠償所失利益90萬元、懲罰金違約金10
    0萬元（合計190萬元），及自起訴狀繕本送達被告百分百公
    司之翌日即98年10月27日（見士林地院卷第66頁）起至清償
    日止，按年息5%計算之利息，為有理由，應予准許，逾此部
    分之請求，則無理由，應予駁回。其請求被告東森得易購公
    司應與被告百分百公司負不真正連帶債務責任，賠償其所失
    利益450萬元，為無理由，應予駁回。又原告及被告百分百
    公司均陳明願供擔保請准宣告假執行及免為假執行，就原告
    勝訴部分，經核均無不合，爰分別酌定相當擔保金額准許之
    ；原告敗訴部分，其假執行之聲請亦失所附麗，爰併駁回之
    。
六、本件事證已臻明確，兩造其餘攻擊防禦方法，經審酌後，或
    與本件無涉，或與判決結果不生影響，毋庸一一論列，併此
    敘明。
七、據上論結，本件原告之訴一部有理由、一部無理由，依民事
    訴訟法第85條、第390條第2項、第392條第2項，判決如主文
    。
中    華    民    國    100    年    1    月    25    日
                  民事第六庭    法  官  林春鈴
以上正本係照原本作成。
如對本判決上訴，須於判決送達後20日內向本院提出上訴狀。如
委任律師提起上訴者，應一併繳納上訴審裁判費。
中    華    民    國    100    年    1    月    25    日
                                書記官  潘惠敏